【裁判字號】    95,親,10
【裁判日期】    950523
【裁判案由】    否認子女
【裁判全文】
臺灣臺東地方法院民事判決                95年度親字第10號
原      告  丙○○
被      告  甲○○暫名，丙○.
兼  法  定
代  理  人  乙○○
上列當事人間請求否認子女事件，於中華民國95年5月9日辯論終
結，本院判決如下：
    主  文
確認被告甲○○（暫名，尚未為戶籍登記，女，民國九十四年六
月十二日在大陸福建省寧德市醫院出生）非原告丙○○自被告乙○○受胎所生之婚生子女。
訴訟費用由被告負擔。
    事實及理由
一、原告主張略以：原告原為大陸地區人民，與被告乙○○於民
    國92年3月14日結婚，惟雙方感情不佳，故於93年7月分居，
    原告並於93年10月27日返回大陸地區，嗣雙方於94年1月25
    日離婚。原告於返回大陸期間，另與訴外人王仁鋒交往，並
    懷有王仁鋒骨肉，雙方即於94年4月29日結婚，原告於94年6
    月12日在大陸福建省寧德市生下被告甲○○（暫名），依法
    雖推定為原告與被告乙○○所生。惟實際上被告甲○○係原
    告與訴外人王仁鋒所生之子女，爰依民法第1063條之規定，
    提起否認子女之訴等語，並聲明：如主文第1項所示。
二、被告則以：被告甲○○確實不是伊和原告所生，對原告之請
    求無意見等語置辯。
三、按關於認諾及訴訟上自認或不爭執事實之效力，於否認子女
    事件，不適用之，民事訴訟法第594條定有明文。本件被告
    乙○○雖於言詞辯論期日同意原告之請求並就原告主張被告
    甲○○非其與原告所生之事實不爭執，惟揆諸首揭法條之說
    明，自不發生認諾或不爭執事實之效力，合先敘明。
四、原告主張其與被告乙○○於92年3月14日結婚，於94年1月25
    日離婚，及其自訴外人王仁鋒受胎，於94年6月12日在大陸
    福建省寧德市生下被告甲○○之事實，除據證人王仁鋒到庭
    證稱：「甲○○是我跟原告在去年6月12日在大陸所生。」
    等語無訛外，並有戶籍謄本2份、被告甲○○出生醫學證明
    、福建正清司法鑑定所司法鑑定書各影本乙份及福建省寧德
    市公證處公證書、財團法人海峽交流基金會證明書各影本2
    份在卷可稽，核與原告所述相符。又依前開鑑定單位鑑定結
    果，認為：根據孟德爾遺傳定律，孩子的全部遺傳基因必須
    來源於其親生父母雙方，經檢驗分析結果，王仁鋒、丙○○
    在15個STR位點的基因型符合作為甲○○親生父母親的遺傳
    基因條件，且親子關係概率經計算可達百分之99.99％以上
    ，參照國際慣例，可以認為王仁鋒、丙○○與甲○○之間存
    在親生血緣關係等語，亦有上開司法鑑定書附卷可參。堪認
    原告主張被告甲○○非原告自被告乙○○受胎所生，要屬真
    實。
五、按從子女出生日回溯自181日起至第302日止為受胎期間；能
    證明受胎回溯在前項第302日以前者，以其期間為受胎期間
    。又妻之受胎，係在婚姻關係存續中者，推定其所生子女為
    婚生子女；前項推定，如夫妻之一方能證明妻非自夫受胎者
    ，得提起否認之訴，但應於知悉子女出生之日起，1年內為
    之，民法第1062條、第1063條分別定有明文。查本件原告於
    94年6月12日產下被告甲○○之時，依法雖應推定被告甲○○為原告與被告乙○○所生之婚生子女，然參以前開證詞及
    司法鑑定結果，可知被告甲○○實非原告自被告乙○○受胎
    所生甚明。從而，原告於95年3月17日知悉被告甲○○出生
    後1年內提起本件否認子女之訴，於法洵屬有據，應予准許
    。
六、據上論結，應依民事訴訟法第78條、第85條第1項前段，判
    決如主文。
中    華    民    國    95    年     5    月    23    日
                    民事庭法  官  范乃中
以上正本係照原本作成
如對本判決上訴，應於判決送達後20日內向本院提出上訴狀。（
須附繕本）
中    華    民    國    95    年     5    月    23    日
                          書記官  王鵬勝


司法院資訊處製作；財團法人民間司法改革基金會備份。
